臺灣新北地方法院行政訴訟判決　　　　　110年度交字第547號
原　　　告　莊子瑩　
被　　　告　高雄市政府交通局

代　表　人　張淑娟　
上列當事人間因交通裁決事件，原告不服被告中華民國110年7月
15日高市交裁字第32-CN0000000號裁決，提起行政訴訟，本院判
決如下：
    主  文
一、原告之訴駁回。
二、訴訟費用新臺幣300元由原告負擔。
    事實及理由
壹、程序方面：原告不服被告所為道路交通管理處罰條例第 8條
    的裁決而提起撤銷訴訟，依行政訴訟法第237條之1，應適用
    交通裁決事件訴訟程序。而本件因卷證資料已經明確，且本
    院就被告已提出之採證光碟（被告並以證物送達原告表示意
    見），而法院就該光碟（準文書證據）擷取光碟之錄影畫面
    之彩色照片（文書證據），乃為該採證光碟內容原物之客觀
    展現，並無法院為主觀體會後為勘驗內容之描述記載，並非
    為勘驗之調查新證據，且該光碟（內容）被告既已送達原告
    表示意見，已為程序保障，且為避免當事人開庭之勞費及訴
    訟經濟，於是依同法第237條之7規定之裁量，不經言詞辯論
    ，直接裁判。
貳、實體方面：
一、爭訟概要：緣原告駕駛所有000-0000號普通重型機車（下稱
    系爭機車）於民國（下同）110 年2 月24日10時35分許，在
    新北市三重區疏洪十二路（左轉疏洪一路），因有「汽車駕
    駛人未依規定使用方向燈」交通違規，經民眾於110 年3 月
    1 日檢具檢具行車紀錄器影像向新北市政府警察局三重分局
    （下稱舉發機關）提出檢舉，由新北市政府警察局三重分局
    員警查明違規屬實後，乃於110 年3 月23日填掣新北警交字
    第CN00 00000號舉發違反道路交通管理事件通知單（下稱舉
    發通知單），記載應到案期限110 年5 月7 日前，予以逕行
    舉發。嗣上開舉發通知單送達後，原告乃於110 年3 月29日
    向被告提出提出交通違規申訴，然案經舉發機關查明陳述情
    節及違規當時情形後，仍認違規事實明確，被告為此乃依道
    路交通管理處罰條例第42條及違反道路交通管理事件統一裁
    罰基準之規定，以被告110 年7 月15日高市交裁字第32
    -CN0000000號違反道路交通管理事件裁決書（下稱原處分）
    ，裁處原告罰鍰新臺幣（下同）1200元。原告不服原處分，
    於是提起本件行政撤銷交通裁決訴訟。
二、原告起訴主張及聲明：
(一)原告主張要旨：原告於收到舉發通知單後，向被告提出陳述
    。放大並慢動作檢視舉證影片後，發現並無違規事實，其理
    由如下：1.原告機車原廠方向燈位置設計較偏向兩側而非正
    後方。2.錄影角度從原告右後方拍攝，不易拍到視線死角處
    的左轉燈。3.舉發時間當下陽光照射強烈，辨識度差。基於
    以上三點導致方向燈有閃爍卻被誤判為違規。
(二)聲明：撤銷原處分。
三、被告答辯及聲明：
(一)答辯要旨：
  1.卷查本件違規事實，有新北市政府警察局三重分局110年9月
    7日新北警重交字第1103798671號函、110年7月5日新北警重
    交字第110384113號函及採證光碟附卷可稽。故原告之違規
    事實，洵堪認定。
  2.原告雖辯稱「原告機車方向燈設計較偏向兩側…錄影角度偏
    差」，惟按道路交通安全規則第第91條第 1項規定：「行車
    遇有轉向、減速暫停、讓車、倒車、變換車道等情況時所用
    之燈光及駕駛人之手勢，應依下列規定：(第 2款)左轉彎時
    ，應先顯示車輛前後之左邊方向燈光，或由駕駛人表示左臂
    平伸，手掌向下之手勢。」，其立法目的乃在於使其他用路
    人得預知該車之行車動向而為安全之措施，就此而言，所謂
    「應先顯示方向燈」一事，解釋上應係指於開始轉彎前至轉
    彎完成之過程中應全程顯示方向燈。復經檢視採證影片可見
    ：原告騎乘000-0000號機車行駛由三重區疏洪十二路左轉疏
    洪一路時，未依規定使用方向燈…影片結束。依前揭說明，
    足證原告車輛於上開時、地左轉彎，確有未使用方向燈，違
    規屬實。
  3.再觀諸處罰條例第7條之1規定「對於違反本條例之行為者，
    民眾得敘明違規事實或檢具違規證據資料，向公路主管或警
    察機關檢舉，經查證屬實者，應即舉發」，民眾檢具違規證
    據資料，尚須經主管或警察機關查證屬實，始得舉發，進而
    對外發生法律效果。又舉發機關受理民眾檢舉違反道路交通
    管理事件，經查證後依規定掣製舉發違反道路交通管理事件
    通知單，係屬上開處理細則第10條第2項第5款之民眾檢舉態
    樣，觀諸採證影片所載違規日期、違規時間及處理情形均記
    載清楚明確，嗣確經有員警查證處理，是該檢舉之真實性已
    無疑義。又採證影片畫面係錄影設備之機械作用，乃真實保
    存當時錄影之真實內容所得，再由檢舉人將影片傳送警政機
    關，並非憑人之記憶轉述或事後排演而成，且與本案違規具
    事實關連性，並經員警檢視無誤，其影像尚無偽造或變造之
    疑，內容亦屬合理、正常，自得作為本件是否為合法裁決之
    憑據。經查原告前揭110年2月24日之違規行為，係由檢舉人
    於違規人行為終了日（110年2月24日）起7日內（檢舉日：
    110年3月1）檢具科學儀器取得之蒐證影片證據資料，向警
    政機關提出檢舉，經員警查證屬實而逕行舉發，則本件舉發
    程序於法即無不合。是原告於前揭時間、地點確有「汽車駕
    駛人未依規定使用方向燈」之違規事實，被告據以裁處，洵
    無不合。綜上論結，本件原告之訴為無理由。
(二)聲明：原告之訴駁回。
四、爭點：被告認原告駕駛爭機車，於110年2月24日10時35分許
    ，在新北市三重區疏洪十二路（左轉疏洪一路），有「汽車
    駕駛人未依規定使用方向燈」違規行為，以原處分裁罰原告
    ，是否合法有據？原告以其系爭機車方向燈設計較偏向兩側
    ，且檢舉之錄影角度偏差及當下陽光照射強烈等情，主張系
    爭機車方向燈有閃爍，否認有本案違規行為，是否可採？
五、本院之判斷：
(一)前提事實：緣原告駕駛所有系爭機車，於110年2月24日10時
    35分許，在新北市三重區疏洪十二路（左轉疏洪一路），因
    有「汽車駕駛人未依規定使用方向燈」交通違規，經民眾於
    110年 3月1日（符合道路交通管理理處罰條例第7條之1所規
    定七日內之檢舉期限）檢具檢具行車紀錄器影像向舉發機關
    即新北市政府警察局三重分局檢舉，由舉發機關員警查明違
    規屬實後，乃於110年3月23日（符合道路交通管理處罰條例
    第90條所規定二個月內之舉發期限）填製本案舉發通知單，
    記載應到案期限110年 5月7日前逕行舉發，嗣舉發通知單送
    達後，原告雖於到案期限前之110年3月29日向被告提出提出
    交通違規申訴，然案經舉發機關查明陳述情節及違規當時情
    形後，仍認違規事實明確，被告為此乃依道路交通管理處罰
    條例第42條及違反道路交通管理事件統一裁罰基準之規定，
    以原處分裁處原告罰鍰1200元等情，有本舉發案件查詢暨送
    達證書與舉發通知單、被告所提採證之黑白照片、系爭機車
    車籍查詢、原處分、新北市政府警察局三重分局110年 9月7
    日新北警重交字第1103798671號函、舉發員警職務報告、交
    通違規檢舉資料、新北市政府警察局三重分局110年 7月5日
    新北警重交字第1103784113號函、原告110年3月29日申訴資
    料及採證光碟等在卷可稽（分見本院卷第39頁及第41頁與第
    77頁、第42頁、第45頁、第47頁、第51頁、第53頁、第55頁
    至第57頁、第59頁至第60頁、第61頁及第62頁），核堪採認
    為真實。
(二)被告認原告駕駛爭機車，於110年2月24日10時35分許，在新
    北市三重區疏洪十二路（左轉疏洪一路），有「汽車駕駛人
    未依規定使用方向燈」違規行為，以原處分裁罰原告，核屬
    合法有據。原告以其系爭機車方向燈設計較偏向兩側，且檢
    舉之錄影角度偏差及當下陽光照射強烈等情，主張系爭機車
    方向燈有閃爍，否認有本案違規行為，乃屬不可採。
  1.應適用之法令：
  ⑴按「行車遇有轉向、減速暫停、讓車、倒車、變換車道等情
    況時所用之燈光及駕駛人之手勢，應依下列規定：一、右轉
    彎時，應先顯示車輛前後之右邊方向燈光，或由駕駛人表示
    左臂向上，手掌向右微曲之手勢。」、「汽車駕駛人，應依
    下列規定使用方向燈：二、左（右）轉彎時，應先顯示車輛
    前後之左（右）邊方向燈光；變換車道時，應先顯示欲變換
    車道方向之燈光，並應顯示至完成轉彎或變換車道之行為。
    」道路交通安全規則第91條第 1項第1款、第109條第2項第2
    款乃分別定有明文。又「車輛：指非依軌道電力架設，而以
    原動機行駛之汽車（包括機車）、慢車及其他行駛於道路之
    動力車輛。」及「汽車駕駛人，不依規定使用燈光者，處新
    臺幣一千二百元以上三千六百元以下罰鍰。」，道路交通管
    理處罰條例第3條第8款及第42條亦有明文。
  ⑵次按違反道路交通管理事件統一裁罰基準及處理細則第 1條
    規定：「本細則依道路交通管理處罰條例第92條第 4項規定
    訂定之」、 第2條第1項、第2項規定：「處理違反道路交通
    管理事件之程序及統一裁罰基準依本細則之規定辦理。前項
    統一裁罰基準，如附件違反道路交通管理事件統一裁罰基準
    表。」，核上開統一裁罰基準及處理細則之規定，就其立法
    目的及功能，乃為防止處罰機關枉縱或偏頗，依道路交通管
    理處罰條例第92條第 4項所授權交通部會同內政部訂定「違
    反道路交通管理事件統一裁罰基準及處理細則」及其附件「
    違反道路交通管理事件統一裁罰基準表」，用以維持裁罰之
    統一性與全國因違反道路交通管理事件受處罰民眾之公平，
    不因裁決人員不同，而生偏頗，寓有避免各監理機關於相同
    事件恣意為不同裁罰之功能，並非法所不許，於憲法上保障
    人民財產權之意旨並無牴觸（此並有司法院大法官會議釋字
    第511號解釋意旨理由足資參照），並無違反法律保留原則
    。再依本件違規行為時點之違反道路交通管理事件統一裁罰
    基準表記載，機車或小型車駕駛人，不依規定使用燈光，於
    期限內繳納或到案聽候裁決者，應處罰鍰1200元。核此規定
    ，既係基於母法之授權而為訂定，且就違反道路交通管理事
    件統一裁罰基準及處理細則附件所示統一裁罰基準表中有關
    道路交通管理處罰條例第42條之裁罰基準內容（基準表區分
    機車或小型車、大型車，並以行為人之違規是否於期限內繳
    納或到案聽候裁決者及其逾越到案期限在30日內、30日以上
    60日以內及60日以上者，分別裁處以不同罰鍰標準，符合相
    同事件相同處理，不同事件不同處理之平等原則。），並未
    牴觸母法，是被告自得依此基準而為裁罰。
  2.經查，本案系爭機車經民眾檢舉於110年2月24日10時35分在
    新北市三重區疏洪十二路（左轉疏洪一路）轉彎不依規定使
    用方向燈，經舉發機關檢視民眾提供舉證影片，該車違規事
    實明確，舉發員警依道路交通管理處罰條例舉發，尚無不當
    等情，此有據新北市政府警察局三重分局110年 7月5日新北
    警重交字第1103784113號函復說明二（見本院卷第59頁至第
    60頁）敘明在案，並有本院卷附第53頁之舉發員警報告所載
    ：「一、職於 110年03月02日於交通違規檢舉系統中，舉發
    案號編號第Z0000000000000000000一案，經審視附件資料後
    ，確認轉彎車未使用方向燈違規事實明確，故依法製單舉發
    。」等語，乃相符符合。復觀諸本院依職權擷取該本案檢舉
    錄影檔案連續播放畫面照片（見本院卷第63頁至第75頁）所
    示，於該畫面照片顯示時間2021/02/24 10：35：28至2021/
    02 /24 10：35：30 見系爭機車於綠燈時，自該新北市三重
    區疏洪十二路超越停止線往前行駛，並於2021/02/24 10：3
    5：31至2021/02/24 10：32見系爭機車進入入口，且車身偏
    左前方行駛，而於2021/02/24 10：33至2021/02/24 10：34
    則見系爭機車已左彎行駛至該交叉之北市三重區疏洪一路，
    ，期間均未見系爭機車有顯示左轉方向燈之情至為明確，為
    此，被告認原告駕駛爭機車，於110年2月24日10時35分許，
    在新北市三重區疏洪十二路（左轉疏洪一路），有「汽車駕
    駛人未依規定使用方向燈」違規行為，以原處分裁罰原告，
    即核屬合法有據。
  3.至於原告雖以其系爭機車方向燈設計較偏向兩側，且檢舉之
    錄影角度偏差及當下陽光照射強烈等情，主張系爭機車方向
    燈有閃爍，否認有本案違規行為之事為辯。然此，依上開本
    案採證錄影檔案連續播放之畫面照片，除見系爭機車於綠燈
    時，自新北市三重區疏洪十二路超越停止線往前行駛，並於
    系爭機車進入入口，於其車身偏左前方行駛，進而左彎行駛
    至該交叉之新北市三重區疏洪一路時，期間系爭機車乃全程
    連續遭錄影且系爭機車之駕駛人與車身全部乃均遭攝入，此
    並有前揭採證照片足觀，明確可看出系爭機車車身後方所設
    計之後車燈（與方向燈）之全部燈罩，且確實未見系爭機車
    有顯示左轉之方向燈甚明，顯無因原告所稱其系爭機車方向
    燈設計較偏向兩側，且檢舉之錄影角度偏差及當下陽光照射
    強烈等情，而導致有原告主張系爭機車方向燈有閃爍之情，
    為此原告上情主張，顯與事實不符，自難採信。
(三)本件事證明確，兩造其餘攻擊防禦方法及訴訟資料，經本院
    審核後，或與本案爭點無涉，或對於本件判決結果不生影響
    ，爰無庸一一再加論述，爰併敘明。
(五)本件第一審裁判費新臺幣300元，應由敗訴之原告負擔，所
    以確定如主文第2項所示。
六、結論：原處分並無違誤，原告訴請撤銷為無理由，應予駁回
    。
中    華    民    國    110   年    10    月    29    日
                  行政訴訟庭  法  官  楊志勇
上為正本係照原本作成。
如不服本判決，應於判決送達後20日內，向本院提出上訴狀，上
訴狀並應記載上訴理由，表明關於原判決所違背之法令及其具體
內容或依訴訟資料可認為原判決有違背法令之具體事實，並繳納
上訴費新臺幣750元。 其未表明上訴理由者，應於提出上訴後20
日內向本院補提理由書（上訴狀及上訴理由書均須按他造人數附
繕本），如逾期未提出上訴理由書者，本院毋庸再命補正，由本
院逕以裁定駁回上訴。
                              書記官  林楷勳
中    華    民    國    110   年    10    月    29    日